臺灣雲林地方法院刑事判決
111年度訴字第482號
公  訴  人  臺灣雲林地方檢察署檢察官
被      告  NGUYEN HUU QUAN （越南籍，中文姓名：阮友君）




                  （現於法務部○○○○○○○○附設勒戒     處所
                  執行觀察勒戒）
上列被告因違反毒品危害防制條例等案件，經檢察官提起公訴（
111年度偵字第4078號、第6233號），於本院準備程序中，被告
就被訴事實為有罪之陳述，經本院合議庭裁定由受命法官獨任進
行簡式審判程序，判決如下：
    主    文
NGUYEN HUU QUAN犯收受贓物罪，處拘役參拾伍日，如易科罰金
，以新臺幣壹仟元折算壹日；又犯持有第二級毒品純質淨重二十
公克以上罪，處有期徒刑捌月。扣案之第二級毒品甲基安非他命
貳拾伍包（含包裝袋貳拾伍只，驗餘淨重共參拾貳點伍伍捌伍公
克）均沒收銷燬。並於刑之執行完畢或赦免後，驅逐出境。
    犯罪事實
一、NGUYEN HUU QUAN（下稱阮友君，所涉施用毒品犯行，另案
    由臺灣雲林地方檢察署檢察官偵辦）為失聯之越南籍移工，
    其分別為下列犯行：
  ㈠阮友君知悉真實姓名年籍不詳、綽號「阿俊」之人，於民國1
    11年5月2日10時30分許至111年5月8日18時許間之某時，在
    雲林縣臺西鄉某處，所交付之車牌號碼00-0000號自用小客
    車之車牌2面【為張嘉麟所有，於111年5月2日10時30分許至
    111年5月8日18時許間某時，在雲林縣○○鄉○○村○○00號對面
    道路（起訴書誤載為雲林縣○○鄉○○村○○路00號前，逕予更正
    ）遭竊，下稱本案車牌】係來路不明之贓物，竟基於收受贓
    物之犯意，收受本案車牌後，由「阿俊」協助將本案車牌懸
    掛在阮友君所使用之黑色馬自達廠牌自用小客車（引擎號碼
    00000000D號，原懸掛號碼6488-F5號車牌，下稱本案車輛）
    之前側及後側。
  ㈡阮友君明知甲基安非他命為毒品危害防制條例第2條第2項第2
    款所列管之第二級毒品，未經許可，不得擅自持有，竟基於
    持有第二級毒品純質淨重20公克以上之犯意，於111年5月7
    日晚間某時，在臺中火車站前第一廣場大樓6樓內之越南夜
    店，向真實姓名、年籍不詳之人購得純質淨重20公克以上之
    甲基安非他命後，隨後置放在其位於雲林縣○○鄉○○村○○路00
    號B房之居處內而持有之。
  ㈢嗣經警於111年5日9日15時30分許執行巡邏勤務時，在雲林縣
    ○○鄉○○村○○路00號前，發現懸掛本案車牌之本案車輛，循線
    查悉使用人為居住在該址B房之阮友君，並徵得阮友君同意
    後在該址B房內執行搜索，扣得本案車牌（已發還張嘉麟）
    、上開阮友君持有已施用剩餘如附表所示之甲基安非他命，
    始悉上情。
二、案經雲林縣警察局西螺分局報告臺灣雲林地方檢察署檢察官
    偵查起訴。
    理    由
一、本案被告阮友君所犯均非死刑、無期徒刑、最輕本刑為3年
    以上有期徒刑之罪，亦均非高等法院管轄第一審案件，於準
    備程序進行中，被告就上揭被訴事實為有罪之陳述，經受命
    法官告知簡式審判程序之旨，並聽取其與檢察官之意見後，
    本院合議庭依刑事訴訟法第273條之1第1項規定，裁定由受
    命法官獨任進行簡式審判程序。是本案之證據調查，依同法
    第273條之2規定，不受同法第159條第1項、第161條之2、第
    161條之3、第163條之1及第164條至第170條規定之限制，合
    先敘明。　　　
二、認定犯罪事實所憑之證據及理由
    上開犯罪事實，業據被告於偵訊、本院準備程序及審理時均
    坦承不諱（偵4078卷第232頁至第233頁；本院卷第66頁、第
    76頁），並經證人即被害人張嘉麟（偵6233卷第17頁至第20
    頁）、證人李季峰（偵6233卷第33頁至第35頁）、LA VAN V
    U（偵6233卷第21頁至第26頁；偵4078卷第161頁至第165頁
    ）、NGUYEN TIEN QUANG（偵6233卷第27頁至第32頁；偵407
    8卷第167頁至第173頁）於警詢及偵訊時證述在卷，且有衛
    生福利部草屯療養院111年6月14日草療鑑字第1110600132號
    鑑驗書、111年6月27日草療鑑字第1110600133號鑑驗書各1
    份（偵4078卷第213頁至第225頁）、雲林縣警察局西螺分局
    搜索扣押筆錄、扣押物品目錄表各1份（偵6233卷第39頁至
    第42頁、第45頁至第51頁）、贓物認領保管單1份（偵6233
    卷第53頁）、車輛詳細資料報表3份（偵6233卷第63頁至第6
    7頁）、雲林縣警察局西螺分局崙背分駐所受（處）理案件
    證明單1份（偵6233卷第85頁）、勘察採證同意書1份（偵40
    78卷第59頁）、雲林縣警察局西螺分局委託檢驗尿液代號與
    真實姓名對照認證單、代號與真實姓名對照表各1份（偵407
    8卷第61頁至第63頁）、雲林縣警察局西螺分局查獲施用（
    持有）毒品案件經過情形紀錄表1份（偵4078卷第65頁）、
    正修科技大學超微量研究科技中心111年5月26日報告編號：
    R00-0000-000號尿液檢驗報告1份（偵4078卷第183頁）、雲
    林縣警察局西螺分局111年6月30日雲警螺偵字第1110006562
    號函附被告、證人LA VAN VU、NGUYEN TIEN QUANG之尿液檢
    驗報告、對照表、扣押物品清單各1份（偵4078卷第239頁至
    第249頁）、自願搜索同意書1份（偵6233卷第37頁）、房屋
    租賃契約書1份（偵6233卷第69頁至第75頁）、員警職務報
    告1份（偵4078卷第11頁）、現場照片38張（偵6233卷第55
    頁至第61頁；偵4078卷第69頁至第83頁）、扣案物品照片36
    張（偵4078卷第84頁至第99頁、第211頁；本院卷第31頁至
    第37頁）附卷可佐，足徵被告之自白確與事實相符，本案事
    證明確，被告前揭犯行，均可認定，應依法論科。
三、論罪科刑
　㈠核被告所為，係犯刑法第349條之收受贓物罪及毒品危害防制
    條例第11條第4項之持有第二級毒品純質淨重20公克以上罪
    。被告本案所犯2罪，犯意各別，行為互殊，應予分論併罰
    。
　㈡爰以行為人之責任為基礎，審酌被告明知本案車牌係來源不
    明之贓物，仍收受之並懸掛於本案車輛，不僅造成被害人及
    警方追查贓物不易，亦間接助長竊盜犯罪之猖獗，影響社會
    治安，所為應予非難，且被告明知第二級毒品甲基安非他命
    乃戕害人之身心健康之物，竟無視於國家防制毒品危害之禁
    令，未經許可無故持有前開毒品，且前開毒品除經自己施用
    後，對己身、家人造成傷害及社會負擔外，倘經轉讓或販賣
    於他人，恐有助長毒品散布之虞，戕害我國國民身心健康，
    對社會所生危害程度非輕，其行為已對社會治安造成相當損
    害，所為殊值非難；惟念被告最終均能坦承犯行，本案車牌
    並經發還被害人，堪認本案犯罪所生損害稍有減輕；兼衡其
    犯罪動機、手段、情節、素行，及於本院審理時自陳為高中
    肄業之智識程度、每月收入約新臺幣（下同）28,000至30,0
    00元、已婚、需扶養在越南之父母、配偶及一名小孩、薪水
    每月保留7,000至8,000元供在臺灣日常開銷（本院卷第79頁
    ）之家庭經濟生活狀況等一切情狀，分別量處如主文所示之
    刑，並就拘役部分諭知如主文所示之易科罰金折算標準。
四、沒收部分
　㈠本案被告之犯罪所得即所收受之本案車牌，業經實際合法發
    還被害人，且業已申報車牌遺損換牌，有贓物認領保管單、
    車輛詳細資料報表各1份在卷可查（偵6233號卷第53頁、第6
    5頁），爰依刑法第38條之1第5項規定，不予宣告沒收，併
    此敘明。
　㈡扣案之白色透明結晶25包（驗餘淨重共32.5585公克），均經
    送衛生福利部草屯療養院鑑驗，檢驗結果確均為第二級毒品
    甲基安非他命陽性反應，有上開雲林縣警察局扣押物品目錄
    表1份、衛生福利部草屯療養院鑑驗書2份在卷足憑（詳如附
    表所示，偵4078卷第51至57頁、第213至225頁），均屬違禁
    物，除鑑驗時滅失部分不再諭知沒收銷燬外，其餘部分均應
    依毒品危害防制條例第18條第1項前段之規定，不問屬於犯
    罪行為人與否，宣告沒收銷燬之。又盛裝上揭毒品之外包裝
    袋25只，以現今採行之鑑驗方式，包裝袋仍會殘留微量毒品
    而無法將之完全析離，應整體視為毒品之一部，依同條例第
    18條第1項前段之規定，併宣告沒收銷燬之。至於毒品鑑驗
    時所耗損之毒品部分，因已用罄不存在，自無庸另為沒收之
    諭知。
　㈢至扣案之電子磅秤1個、分裝袋1批、安非他命吸食器1個、吸
    食器玻璃頭（有斷裂）1個及智慧型手機（含SIM卡1張，螢
    幕有破損）1隻（偵4078卷第55至56頁；本院卷第39頁、第1
    11頁），非違禁物，復無其他積極證據顯示確經實際使用於
    本案犯行，抑或為本案之犯罪所得，或與本案有何關連，是
    上開扣案物均與本案持有第二級毒品純質淨重20公克以上之
    犯行無關，爰均不予宣告沒收或沒收銷燬。　
　五、驅逐出境部分　
　㈠按外國人受有期徒刑以上刑之宣告者，得於刑之執行完畢或
    赦免後，驅逐出境。刑法第95條定有明文。又是否一併宣告
    驅逐出境，由法院酌情依職權決定之，採職權宣告主義。但
    驅逐出境，係將有危險性之外國人驅離逐出本國國境，禁止
    其繼續在本國居留，以維護本國社會安全所為之保安處分，
    對於原來在本國合法居留之外國人而言，實為限制其居住自
    由之嚴厲措施，故外國人犯罪經法院宣告有期徒刑以上之刑
    者，是否有併予驅逐出境之必要，應由法院依據個案之情節
    ，具體審酌該外國人一切犯罪情狀及有無繼續危害社會安全
    之虞，審慎決定之，尤應注意符合比例原則，以兼顧人權之
    保障及社會安全之維護（最高法院94年度台上字第404號判
    決意旨可參）。
　㈡經查，被告係越南籍人士，已逾合法居留效期，此有移工動
    態查詢系統列印資料在卷可按（本院卷第95頁；偵4078卷第
    123頁），其現受有期徒刑以上刑之宣告，本院考量其入境
    我國之原因及本案所為持有第二級毒品純質淨重20公克以上
    之犯行，嚴重影響我國治安之犯罪情狀，認其不宜繼續居留
    我國境內，爰依刑法第95條之規定，併予諭知被告於前開刑
    之執行完畢或赦免後，驅逐出境。
據上論斷，應依刑事訴訟法第273條之1第1項、第299條第1項前
段（僅引程序法條），判決如主文。
本案經檢察官蔡少勳提起公訴，檢察官林豐正到庭執行職務。
中　　華　　民　　國　　111 　年　　10　　月　　27　　日
                  刑事第二庭  法　官  趙俊維　
以上正本證明與原本無異。　　　　　　　　　 
如不服本判決應於收受判決後20日內向本院提出上訴書狀，並應
敘述具體理由；其未敘述上訴理由者，應於上訴期間屆滿後20日
內向本院補提理由書（均須附繕本）。「切勿逕送上級法院」。
                              書記官  黃嫀文
中　　華　　民　　國　　111 　年　　10　　月　　27　　日

附錄本案論罪科刑法條全文：
中華民國刑法第349條
收受、搬運、寄藏、故買贓物或媒介者，處5年以下有期徒刑、
拘役或科或併科50萬元以下罰金。
因贓物變得之財物，以贓物論。
毒品危害防制條例第11條
持有第一級毒品者，處3年以下有期徒刑、拘役或新臺幣30萬元
以下罰金。
持有第二級毒品者，處2年以下有期徒刑、拘役或新臺幣20萬元
以下罰金。
持有第一級毒品純質淨重十公克以上者，處1年以上7年以下有期
徒刑，得併科新臺幣1百萬元以下罰金。
持有第二級毒品純質淨重二十公克以上者，處6月以上5年以下有
期徒刑，得併科新臺幣70萬元以下罰金。
持有第三級毒品純質淨重五公克以上者，處2年以下有期徒刑，
得併科新臺幣20萬元以下罰金。
持有第四級毒品純質淨重五公克以上者，處1年以下有期徒刑，
得併科新臺幣10萬元以下罰金。
持有專供製造或施用第一級、第二級毒品之器具者，處1年以下
有期徒刑、拘役或新臺幣10萬元以下罰金。

附表：
編號 名稱及數量 檢驗前淨重/純質淨重（單位：公克） 鑑定書文號 扣押物品目錄表編號   1 甲基安非他命23小包（含包裝袋23只） 共6.6316/共4.9671 衛生福利部草屯療養院111年6月14日草療鑑字第1110600132號鑑驗書、111年6月27日草療鑑字第1110600133號鑑驗書 編號1至23   2 甲基安非他命1大包（含包裝袋1只） 9.6210/7.1003 同上 編號24   3 甲基安非他命1大包（含包裝袋1只） 16.4493/11.9915 同上 編號25